ACORDAO-COMPLETO-2407022

ACÓRDÃO 4991/2020 ATA 12/2020 - PRIMEIRA CÂMARA

VISTOS, relatados e discutidos estes autos de tomada de contas especial instaurada pelo então Ministério da Cultura - MinC em desfavor da empresa Canecão Promoção de Eventos Ltda., em decorrência da não comprovação da efetiva realização do objeto do Projeto Pronac 06-7.189, que consistia na apresentação de 220 shows de música popular no referido estabelecimento, localizado na cidade do Rio de Janeiro (RJ) , e na edição de CD e DVD,
ACORDAM os Ministros do Tribunal de Contas da União, reunidos em sessão da Primeira Câmara, diante das razões expostas pelo Relator, em:
	9.1. rever de ofício o Acórdão 15078/2018-TCU-Primeira Câmara, para conferir-lhe a seguinte redação:
	"9.1. considerar revéis a empresa Canecão Promoção de Eventos Ltda. (CNPJ 02.736.079/0001-49) e os Srs. Manoel Ronald Priolli do Rego Valença (CPF XXX.014.727-XX) e Mário Hamilton Priolli (CPF XXX.934.907-XX) , na forma do art. 12, § 3º, da Lei 8.443/1992;
9.2. com fundamento nos arts. 1º, inciso I, 16, III, alínea "d", e 23, III, da Lei 8.443/1992 e 1º, I, e 209, IV, do Regimento Interno do TCU, julgar irregulares as contas dos Srs. Mário Hamilton Priolli e Manoel Ronald Priolli do Rego Valença, falecidos, e da empresa Canecão Promoção de Eventos Ltda., condenando solidariamente os espólios dos responsáveis mortos e a referida empresa ao pagamento das quantias a seguir especificadas, com a fixação do prazo de quinze dias, a contar do recebimento das notificações, para comprovarem perante o TCU, na forma disposta no art. 214, III, alínea "a", do Regimento Interno deste Tribunal, o recolhimento da dívida aos cofres do Fundo Nacional da Cultura - FNC, atualizada monetariamente e acrescida dos juros de mora, calculados a partir das datas discriminadas até a data do efetivo recolhimento, na forma prevista na legislação em vigor, em decorrência da não comprovação da efetiva realização do objeto e dos objetivos pactuados no âmbito do Projeto Pronac 06-7189:
	Origem do débito
	Valor Original
	Data inicial (Liberação do recurso) 

	Descumprimento do objeto
	R$ 3.000.000,00
	30/5/2007

	Descumprimento do objeto 
	R$ 2.250.000,00
	28/8/2007

9.3. aplicar à empresa Canecão Promoção de Eventos Ltda. (CNPJ 02.736.079/0001-49) a multa prevista nos arts. 57 da Lei 8.443/1992 e 267 do Regimento Interno do TCU, no valor de R$ 500.000,00 (quinhentos mil reais) , com a fixação do prazo de quinze dias, a contar do recebimento da notificação, para comprovar perante o TCU, na forma prevista no art. 214, III, alínea "a", do Regimento Interno desta Corte de Contas, o recolhimento da dívida aos cofres do Tesouro Nacional, atualizada monetariamente desde a data deste acórdão até a do efetivo recolhimento, se for paga após o vencimento, na forma da legislação em vigor; 
9.4. autorizar, desde logo, nos termos do art. 28, II, da Lei 8.443/1992, a cobrança judicial das dívidas, caso não sejam atendidas as notificações; 
	9.5 dar ciência deste acórdão ao Procurador-Chefe da Procuradoria da República no Estado do Rio de Janeiro, nos termos dos arts. 16, § 3º, da Lei 8.443/1992 e 209, § 7º, do Regimento Interno do TCU, para a adoção das providências cabíveis; 
	9.6. dar ciência deste acórdão aos representantes legais da empresa Canecão Promoção de Eventos Ltda. e dos espólios dos Srs. Mário Hamilton Priolli e Manoel Ronald Priolli do Rego Valença; e
	9.7. arquivar os presentes autos."

Tomada de contas especial. Falecimento de dois responsáveis cujas contas haviam sido julgadas irregulares, com imputação de débito solidário e aplicação de multa. Revisão de ofício do acórdão condenatório.

Primeira Câmara

Ministério da Cultura (extinto).

3. Interessados/Responsáveis:
3.1. Responsáveis: Canecão Promoção de Eventos Ltda. (CNPJ 02.736.079/0001-49), Manoel Ronald Priolli do Rego Valença (CPF XXX.014.727-XX), falecido, e Mário Hamilton Priolli (CPF XXX.934.907-XX), falecido.

13.1. Ministros presentes: Walton Alencar Rodrigues (Presidente), Benjamin Zymler (Relator), Bruno Dantas e Vital do Rêgo.
13.2. Ministro-Substituto presente: Weder de Oliveira.

ESPÓLIO DE MARIO HAMILTON PRIOLLI

BENJAMIN ZYMLER

Cuidam os autos de Tomada de Contas Especial instaurada pelo Ministério da Cultura em desfavor da empresa Canecão Promoção de Eventos Ltda. e dos Srs. Mario Hamilton Priolli e Manoel Ronald Priolli do Rego Valença, em decorrência da não comprovação da efetiva realização do objeto e dos objetivos pactuados no âmbito do Projeto Pronac 06-7189.
2.	O objetivo desse projeto, denominado Canecão Petrobras, era a realização de 220 shows musicais, durante o ano de 2006, e a produção de CD e DVD dessas apresentações (peça 1, p. 2 a 20) . Estavam previstas 40 apresentações de artistas internacionais, 160 de artistas nacionais e 20 de bandas nacionais, cujos ingressos custariam R$ 30,00 (preço normal) e R$ 15,00 (preço promocional) . 
3.	No 1º parecer técnico (peça 1, p. 32 a 46) , houve a decisão de reduzir em mais de 50% o valor inicialmente proposto. Diante disso, o projeto foi devolvido para a Funarte, que encaminhou diligência ao proponente (peça 1, p. 46 a 50) , a qual foi respondida (peça 1, p. 52 a 68) . Na sequência, por meio do 2º parecer técnico (peça 1, p. 70 a 78) , foi aprovado o valor de R$ 11.498.491,00 (onze milhões e quatrocentos e noventa e oito mil e quatrocentos e noventa e um reais) para custear a realização do projeto em tela. 
4.	Por meio da Portaria 465/2007 (peça 1, p. 134) , foram aprovados a alteração do nome do projeto e um novo Plano de Distribuição de Produtos Culturais. O valor total captado junto à Petrobras alcançou R$ 5.250.000,00 (cinco milhões e duzentos e cinquenta mil reais) , dos quais R$ 3.000.000,00 (três milhões de reais) no dia 30/5/2007 e R$ 2.250.000,00 (dois milhões e duzentos e cinquenta mil reais) no dia 28/8/2007 (peça 1, p. 112 e 138) . Note-se que essa quantia correspondeu a 45,6% do valor total aprovado. 
5.	Na Nota Técnica 232/2011 (peça 1, p. 384 e 385) , foram relacionadas as seguintes ocorrências:
	Data
	Documento
	Remetente
	Destinatário
	Assunto

	23/1/2009
	Of. 1.023/2009 -TCU/SECEX-1 (fl. 75) .
	Tribunal de Contas da União - TCU.
	Secretaria de Fomento e Incentivo à Cultura.
	Adoção das medidas previstas no Acórdão 42/2009 (fls. 76 e 77) .

	16/2/2009
	Of. CPC1N/CGAP/SEFIC/MinC 37/2009 (fl. 90) - AR (fl. 91) .
	Coordenação-Geral de Avaliação e Prestação de Contas.
	Canecão Promoção de Eventos Ltda.
	Solicitação da Prestação de Contas Final

	16/2/2009
	Nota Técnica CGAPC/SEFIC/MinC 6/2009 (fl. 92) .
	Coordenação-Geral de Avaliação e Prestação de Contas.
	Consultoria Jurídica
	Em atendimento ao Acórdão 42/2009 (fls. 76 e 77) .

	8/4/2009
	Of. CPCIN/CGAP/SEFIC/MinC 99/2009 (fl. 93) - AR (fl. 94) 
	Coordenação-Geral de Avaliação e Prestação de Contas.
	Canecão Promoção de Eventos Ltda.
	Reiteração ao Of. CPCIN/CGAP/SEFIC/MinC 37/2009 (fl. 90) .

	30/4/2009
	Expediente encaminhado pelo proponente (fl. 95) .
	Canecão Promoção de Eventos Ltda.
	Coordenação-Geral de Avaliação e Prestação de Contas.
	Encaminhamento da Prestação de Contas Parcial (fls. 96 a 141) .

	12/7/2010
	Análise Financeira da Prestação de Contas Final - 1 (fls. 142 a 144) .
			
	15/7/2010
	Of. 938/2010 - CGPC/DIC/SEFIC/MinC (fls. 145 e 146) 
	Coordenação-Geral de Prestação de Contas.
	Canecão Promoção de Eventos Ltda.
	Solicitação de documentação a fim de finalizar a análise financeira.

	10/8/2010
	Expediente encaminhado pelo proponente (fl. 155) .
	Canecão Promoção de Eventos Ltda.
	Coordenação-Geral de Prestação de Contas.
	Solicitação de prazo para encaminhamento das informações e dos documentos solicitados por meio do Of. 938/2010 - CGPC/DIC/SEFIC/MinC (fls. 145 a 146) .

	17/8/2010
	Of. 1.085/2010  CGPC/DIC/SEFIC/MinC (fl. 156) - AR (fl. 157) .
	Coordenação-Geral de Prestação de Contas.
	Canecão Promoção de Eventos Ltda.
	Informando sobre o deferimento da solicitação de prazo.

	16/11/2010
	Of. 1.551/2010 - CGPC/DIC/SEFIC/MinC (fl. 158) .
	Coordenação-Geral de Prestação de Contas.
	Canecão Promoção de Eventos Ltda.
	Reiteração ao Of. 938/2010 - CGPC/DIC/SEFIC/MinC (fls. 145 e 146) .

	19/11/2010
	Of. 1.564/2010 - CGPC/DIC/SEFIC/MinC (fl. 159) .
	Coordenação-Geral de Prestação de Contas
	Fundação Nacional das Artes - Funarte
	Envio do processo para avaliação e emissão de parecer técnico

	12/1/2011
	Meio eletrônico (fl. 161) .
	Coordenação-Geral de Prestação de Contas.
	Canecão Petrobras
	Em razão da devolução do Of. 1551/2010 -CGPC/DIC/SEFIC/MinC (fl. 158) pela empresa Correios com a informação "Ausente", o referido ofício foi encaminhado em anexo por meio eletrônico para atendimento às solicitações constantes no mesmo.

	18/1/2011
	Análise e Avaliação Técnica do Relatório Físico Final (fls. 163 a 169) .
	Fundação Nacional de Arte - FUNARTE.
		Conclusão: "cumpriu parcialmente os objetivos propostos e, ainda assim, o fez abaixo da capacidade que o valor captado permitia; devendo o proponente devolver ao FNC os valores referentes a atividades e serviços que não tiveram sua execução comprovada."

	14/3/2011
	Expediente encaminhado pelo proponente (fls. 170 a 180) .
	Canecão Promoção de Eventos Ltda.
	Coordenação-Geral de Prestação de Contas.
	Resposta ao Of. 938/2010 CGPC/DIC/SEFIC/MinC (fls. 145 e 146) .

	11/4/2011
	Análise Financeira da Prestação de Contas Final - 2 (fls. 181 a 182) .
			
	11/4/2011
	Of. 495/2011 - CGPC/DIC/SEFIC/MinC (fls. 183 a 184) .
	Coordenação-Geral de Prestação de Contas.
	Canecão Promoção de Eventos Ltda.
	Solicitação de documentos, informações e devolução de valores em razão das irregularidades constatadas na análise financeira 2.

	14/6/2011
	Meio eletrônico (fl. 187) .
	Coordenação-Geral de Prestação de Contas.
	Canecão Promoção de Eventos Ltda.
	Em razão da devolução do Of. 495/2011 -  CGPC/DIC/SEFIC/MinC (fls. 183 e 184) pela empresa Correios com a informação "Mudou-se", o referido ofício foi encaminhado em anexo para atendimento às solicitações constantes no mesmo.

	12/8/2011
	Edital de Notificação 35, de 29 de julho de 2011 (fl. 189) .
	Secretaria de Fomento e Incentivo à Cultura.
	Canecão Promoção de Eventos Ltda.
	Reiteração aos termos do Of. 495/2011 - CGPC/DIC/SEFIC/MinC (fls. 183 e 184) .

6.	Após analisar os documentos acostados aos presentes autos, a unidade técnica registrou que:
	a) o Ministério da Cultura utilizou todos os mecanismos disponíveis para regularizar as pendências existentes. Tendo em vista o insucesso dessas tentativas, instaurou esta TCE, em obediência ao disposto no art. 8º da Lei 8.443/1992, e publicou o Edital de Notificação 35, de 29/7/2011, visando conceder oportunidade de ampla defesa ao proponente (peça 1, p. 78) ;
	b) no dia 20/1/2012, a Coordenação-Geral de Prestação de Contas informou ter recebido documentos relacionados com a Prestação de Contas Final (peça 1, p. 390) . Foi efetuada uma análise dessa documentação, a qual gerou o Relatório de Execução 63/2014 (peça 2, p. 96 a 148) , no qual concluiu-se que o objeto avençado não foi adimplido. Cabe ressaltar que não foi realizada fiscalização in loco (peça 2, p. 97) ;
	c) diante disso, no Laudo Final sobre a Prestação de Contas 74/2013, de 20/5/2014 (peça 2, p. 150) , foi proposta a reprovação da prestação de contas e a inabilitação dos responsáveis (peça 2, p. 151) . Por via de consequência, foi publicado edital de notificação, com o fito de informar aos responsáveis a reprovação do projeto em tela e conceder-lhes a possibilidade de apresentarem recursos ou recolherem o valor correspondente ao débito apurado em seu desfavor (peça 2, p. 190) ;
	d) por meio do Despacho 6/2015, de 16/3/2015, foi determinado o encaminhamento do processo para instaurar esta TCE (peça 2, p. 192) . Porém, o proponente encaminhou novos documentos e pediu o reexame do processo (peça 2, p. 194 a 200) . Por intermédio do Ofício 83/2015, de 28/5/2015, o então MinC comunicou ao responsável que (peça 2, p. 204) :
	"Informamos que o referido comunicado corresponde às instruções para pagamento proveniente da reprovação publicada no DOU em 5 de junho de 2014 através da Portaria 360 de 04/06/2014. 
	Comunicamos que, ainda que intempestiva, foi realizada a análise da manifestação e constatado que o proponente não apresentou fatos novos ou qualquer comprovação que possa reverter a reprovação. Sendo assim, estamos dando continuidade aos processos administrativos relativos ao referido projeto."
	e) por meio do Despacho 26/2015, de 15/7/2015, foi reiterada a determinação para a instauração da TCE (peça 2, p. 216) ;
	f) no Relatório de TCE 35/2015, foi destacado que (peça 2, p. 218 e 219) : 
	"DOS PARECERES DAS ÁREAS TÉCNICAS DO CONCEDENTE NA FASE DE CONCESSÃO DOS RECURSOS
	2. Às fls. 35/39; consta Guia Para Análise Técnica, de 23 de outubro de 2006, emitido pela área técnica deste órgão/entidade concedente, com manifestação sobre a avaliação e a aprovação do plano de trabalho apresentado.
	DOS PARECERES DAS ÁREAS TÉCNICAS DO CONCEDENTE NAS FASES DE FISCALIZAÇÃO DA EXECUÇÃO DO OBJETO E DE ANÁLISE DA PRESTAÇÃO DE CONTAS  
	3. Houve a emissão de Análise Financeira da Prestação de Contas Final N° 01 (fls. 142/144) , a qual propõe diligenciar a proponente. 
	4. Foi emitida Análise e Avaliação Técnica do Relatório Físico Final (fls.163/169) , que aponta realização Parcial de 24 apresentações das 220 previstas.
	5. Foi emitida, ainda, a Análise Financeira da Prestação de Contas Final N° 02 (fls. 1811182) , que solicita adoção das providências necessárias no prazo de 10 (dez) dias. 
	6. Foi realizado Relatório de Execução n° 63/2014/SEFIC/PASSIVO/G1 (Parecer Técnico) em 23/04/2014, fls. 243/269, o qual sugere a reprovação da prestação de contas em função do objeto e objetivos não terem sido alcançados.
	7. Em 20 de maio de 2014, foi emitido o Laudo Final Sobre a Prestação De Contas n° 74/2014/C3/G1C/PASSIVO/SEFIC/MINC (fls. 270/271) o qual sugere a reprovação da prestação de contas pelo valor total. 
	8. Após a análise da prestação de contas do projeto e o esgotamento do prazo estabelecido nas notificações enviadas à Proponente e ao Responsável, e ante o não saneamento das irregularidades, a área financeira da Coordenação-Geral de Prestação de Contas da SEFIC emitiu a Nota Técnica n° 232/2011/CGPC/DIC/SEFIC/MinC, de 03 de outubro de 2011 (fls. 191/193) , concluindo pela impugnação de 100% do valor do projeto. 
	9. Após a reanálise da prestação de contas do projeto e o esgotamento do prazo estabelecido nas notificações enviadas ao Proponente e ao Responsável e diante do não saneamento das irregularidades, a área financeira da Coordenação-Geral de Prestação de Contas da SEFIC emitiu a Despacho n°06/2015/G1/Passivo/SEFIC/MinC, de 16 de março de 2015 (fl. 291) , que concluiu pela instauração de TCE." 
	g) no relatório da TCE, o concedente concluiu que o objeto do projeto não foi cumprido e que o dano ao erário apurado atingiria o valor histórico de R$ 5.250.000,00 (cinco milhões e duzentos e cinquenta mil reais) , que deveria ser imputado à empresa Canecão Promoção de Eventos Ltda. e aos Srs. Mário Hamilton Priolli e Manoel Ronald Priolli do Rego Valença, sócios e responsáveis pela entidade privada (demonstrativo de cálculo - peça 2, p. 222) ;
	h) o Relatório de Auditoria da CGU 2121/2015 (peça 2, p. 234 a 237) concluiu pela irregularidade das presentes contas e pela imputação de débito solidário a esses responsáveis. O Certificado de Auditoria e o Parecer do Dirigente da CGU foram no mesmo sentido (peça 2, p. 238 e 239) ;
	i) o Ministro da Cultura teve ciência dessas conclusões (peça 2, p. 244) e determinou o encaminhamento dos autos ao TCU;
	j) anteriormente à instauração desta TCE, esta Corte de Contas apreciou denúncia versando sobre supostas irregularidades que teriam sido verificadas no Projeto Pronac 06-7.189 (TC Processo 009.608/2007-0) . Naquela oportunidade, foi exarado o Acórdão 42/2009-TCU-Plenário, do qual destaco o seguinte trecho: 
	"1.6. Determinar à Secretaria de Incentivo e Fomento à Cultura do Ministério da Cultura que:
	1.6.1. Apure, financeiramente, o cumprimento pelo Canecão do pactuado no Projeto Pronac 06 7189, em especial quanto ao confronto entre o que foi planejado e orçado e o que foi executado para cada um dos eventos produzidos no âmbito do projeto, instaurando a devida tomada de contas especial no caso de ter ocorrido prejuízo ao erário, e, caso cabível, aplique a penalidade prevista no art. 38 da Lei nº 8.313/1991;
	1.6.2. Se abstenha de contratar ou prorrogar projetos com as empresas do "Canecão" (Canecão Promoção de Eventos Ltda - CNPJ 02.736.079/0001-49 e Canecão Promoções e Espetáculos Teatrais S/A - CNPJ 33.668.781/0001-46) enquanto houver restrições cadastrais de qualquer uma dessas firmas, em especial junto ao Sistema de Seguridade Social e Fisco Federal;
	1.6.3. Informe ao TCU, no prazo de 90 (noventa) dias, as medidas adotadas quanto ao cumprimento das determinações contidas nos subitens acima e os resultados alcançados;" e
	k) por meio da Nota Técnica 6/2009, o MinC confirmou ter encaminhado ao proponente a Carta de Cancelamento (peça 1, p. 176 e 184) .
7.	Em seguida, a unidade técnica frisou que:
	a) os responsáveis pela empresa Canecão Promoção de Eventos Ltda., já qualificados nos autos, não comprovaram o cumprimento do objeto, o que ensejou a impugnação total das despesas relativas ao Projeto Cultural intitulado "Canecão Petrobras", cujos recursos foram captados pela empresa Canecão Promoção de Eventos Ltda.;
	b) a CGU, no seu Relatório de Auditoria 2.121/2015 (peça 2, p. 234) , destacou que: 
	"3. O relatório de execução n° 63/2014 (...) concluiu que o objeto e os objetivos não foram alcançados, tendo em vista as desconformidades nos seguintes aspectos:
	- Medidas de estímulo à fruição e democratização ao acesso público: não houve comprovação, pois não há fotos e vídeos da execução dos shows. Não foram comprovadas a distribuição de ingressos, a entrada franqueada nem a venda de entrada a preço popular, uma vez que o proponente não apresentou nenhuma documentação, tal como borderôs.
	- Plano Básico de Divulgação: não foi comprovada a divulgação por meio de mídia eletrônica, mídia alternativa, banner, painéis, flyers, CDs e DVDs. 
	- Plano de Distribuição: previa-se a distribuição gratuita de 99.000 ingressos; 33.000, também gratuitamente, para patrocinadores; 99.000 para venda promocional, a R$ 15,00; e 49.500 à venda por R$ 30,00. Contudo, não foi comprovado o cumprimento desse plano. 
- Outros aspectos: 
	a. Existem incongruências nas informações dos materiais de divulgação e clippings de notícias, pagamento de notas fiscais e divulgação de distribuição gratuita de ingressos.
	b. Há eventos com possível duplicidade no uso de verba de mecenato proveniente de PRONACs diferentes para execução do mesmo objeto. 
	c. O material de divulgação disposto no DVD retorno de mídia ANEXO I demonstra marca de empresas privadas ao lado dos artistas divulgados, empresas estas diferentes do patrocinador do projeto (Petrobras) .
	(...) 
	A falta de esclarecimento sobre a participação de tais empresas no projeto interfere na conclusão sobre a necessidade do uso de mecenato para execução de um projeto que já possui incentivo financeiro vasto. 
d. Constam apresentações de teatro que não fazem parte do objeto aprovado pela CNIC. 
	e. Constam contratações que possuem PRONACS cadastrados no Salic que podem ter sido aprovados para a execução do mesmo objeto. 
f. Constata-se a realização de mais de um evento para o mesmo dia.
	g. Notícias de clipping incoerentes, não sendo fontes seguras para confirmar a execução de eventos ditos como executados pelo proponente";
	c) foram cumpridas as normas previstas na alínea "b" do inciso II do art. 10 da IN/TCU 71/2012, referentes à instauração e ao desenvolvimento desta TCE, exceto em relação à morosidade dos procedimentos, uma vez que o fato gerador do dano ao erário ocorreu no dia 23/1/2009 (peça 1, p. 150) e o Relatório de TCE foi emitido no dia 17/8/2015 (peça 2, p. 218) ; e
	d) foram responsabilizados solidariamente a empresa Canecão Promoção de Eventos Ltda. e seus sócios, os Srs. Mário Hamilton Priolli e Manoel Ronald Priolli do Rego Valença, pelo valor original de R$ 5.250.000,00 (cinco milhões e duzentos e cinquenta mil reais) .
8.	Com fulcro nessas considerações, a então Secex (RJ) propôs a citação solidária dos responsáveis acima relacionados (peças 4 e 5) . Por meio de despacho (peça 6) autorizei essa citação, na forma proposta pela unidade técnica.
9.	Em seguida, a então Secex (RJ) destacou que:
	a) os ofícios de citação 1.011, 1.012 e 1.013/2016 - Secex/RJ, todos emitidos no dia 26/4/2016 (peças 10 a 12) , foram encaminhados aos responsáveis;
	b) somente o ofício 1.013/2016 - Secex/RJ foi comprovadamente entregue ao Sr. Manoel Ronald Priolli do Rego Valença, no dia 4/5/2016 (aviso de recebimento - peça 13) . As demais citações realizadas pela via postal não obtiveram sucesso. Diante disso, o Serviço de Administração tentou obter os endereços dos responsáveis, tendo verificado que o Sr. Mário Hamilton Priolli e a empresa Canecão Promoção de Eventos Ltda. eram réus em processos da Justiça do Trabalho do Rio de Janeiro, no âmbito dos quais haviam sido notificados por edital, pois se encontravam em lugar incerto e não sabido (peças 16 e 17) ;
	c) diante do esgotamento dos meios para localizar os responsáveis, as citações do Sr. Mário Hamilton Priolli e da empresa Canecão Promoção de Eventos Ltda. foram efetivadas por meio dos Editais 33 e 34/2016 - Secex/RJ, de 12/5/2016, nos termos do art. 179, III do Regimento Interno do TCU (peças 21 e 22) ;
	d) transcorrido o prazo regimentalmente fixado, verificou-se que os responsáveis não apresentaram alegações nem recolheram o débito apurado. Por via de consequência, eles devem ser considerados revéis, dando-se prosseguimento ao processo, de acordo com o previsto no art. 12, § 3º, da Lei 8.443/1992; e
	e) inexistem nestes autos elementos que permitam concluir pela ocorrência de boa-fé ou pela existência de excludentes de culpabilidade.
10.	Com espeque nessas considerações, a unidade técnica propôs:
	a) julgar irregulares as contas dos Srs. Mário Hamilton Priolli e Manoel Ronald Priolli do Rego Valença e da empresa Canecão Promoção de Eventos Ltda., condenando-os solidariamente ao pagamento das quantias a seguir especificadas:
	Origem do débito
	Valor original
	Data inicial (liberação dos recursos) 

	Descumprimento do objeto
	R$ 3.000.000,00
	30/5/2007

	Descumprimento do objeto
	R$ 2.250.000,00
	28/8/2007

	b) aplicar aos Srs. Mário Hamilton Priolli e Manoel Ronald Priolli do Rego Valença e à empresa Canecão Promoção de Eventos Ltda. a multa prevista nos arts. 57 da Lei 8.443/1992 e 267 do Regimento Interno do TCU.
11.	O Procurador Rodrigo Medeiros de Lima emitiu parecer do qual destaco o seguinte trecho (peça 27) :
	"2. A Secretaria de Controle Externo no Estado do Rio de Janeiro (Secex-RJ) , ao instruir o feito, propôs, em pareceres concordantes (peças 24-26) , dentre outras medidas, julgar irregulares as contas dos responsáveis, condenando-os, solidariamente, ao pagamento do total dos recursos captados, bem como aplicar-lhes, de forma individual, a multa prevista no art. 57 da Lei n.º 8.443/1992.
	3.	Ocorre que os autos sub examine não se encontram em condições de receber proposta de decisão definitiva, eis que o feito não está devidamente saneado, uma vez que elementos de prova indispensáveis à emissão de um juízo valorativo sobre as contas especiais em apreço não constam dos autos, conforme disposto a seguir.
	4.	Compulsando os autos, verifica-se que foi encaminhada documentação atinente à prestação de contas dos recursos referentes ao Pronac nº 06-7189, consoante noticiado pelo Ministério da Cultura, nas análises realizadas do projeto (peça 1, pp. 284-288; 326-338; 362-364; e peça 2, pp. 96-148) , que mencionam os diversos documentos fiscais apresentados pela entidade captadora dos recursos, bem assim as cópias de materiais publicitários e de divulgação dos eventos previstos no âmbito do ajuste firmado.
	5.	Apesar de os documentos relativos à gestão dos recursos captados terem sido encaminhados ao Ministério da Cultura e de aquele órgão ter se manifestado acerca da referida documentação, tais elementos de prova não foram acostados aos presentes autos, impossibilitando ao julgador o livre exercício de apreciação das provas e, por corolário, a emissão de juízo de mérito que se coadune com a verdade material que orienta a processualística do Tribunal de Contas da União.
	6.	Assim, não há como reputar procedentes as irregularidades atribuídas aos responsáveis, pois os autos simplesmente não contêm as evidências documentais que dão suporte às conclusões do Ministério da Cultura, do órgão de controle interno e da própria Secretaria do Tribunal. É de se frisar que qualquer juízo promanado pelo TCU terá como supedâneo não os elementos de prova, mas tão somente a opinião dos agentes encarregados de examinar a prestação de contas na origem, sem nenhum suporte documental sobre a validade ou não desta.
	7.	Observe-se que essa ausência documental dificulta não só a análise pelo órgão de controle, como prejudica sobremaneira o próprio exercício de defesa pelas partes interessadas, que veem diminuídos os seus recursos para exercer plenamente o contraditório.
	8.	Nesse sentir, compreendemos que o processo em causa não reúne, no momento, condições para ser apreciado pelo TCU, haja vista a ausência nos autos dos elementos de prova indicadores da culpabilidade/reprovabilidade da conduta dos responsáveis, em especial toda a documentação apresentada a título de prestação de contas. O que há, repise-se, é o juízo estabelecido por outras instâncias apreciadoras no âmbito do Poder Executivo a respeito desses documentos. Todavia, o julgamento pelo Tribunal de Contas não pode ser produzido com base exclusivamente em opiniões de terceiros, devendo se calcar em fatos e provas trazidos ao processo, os quais, de seu turno, serão por ele examinados e avaliados segundo seus próprios critérios.
	9.	Sobre o tema, a teor do que prescreve o art. 5º, § 1º, inciso II, da Instrução Normativa TCU nº 71/2012, saliente-se que a TCE deve conter a "descrição detalhada da situação que deu origem ao dano, lastreada em documentos, narrativas e outros elementos probatórios que deem suporte à comprovação de sua ocorrência", autorizando tal dispositivo a concluir que, quando a prestação de contas tiver sido apresentada e impugnada, é imprescindível que se faça presente no processo, o que não ocorreu neste feito.
	10. Em vista do exposto, considerando que os elementos de prova acerca das irregularidades não constam dos autos, este representante do Ministério Público se manifesta, em caráter preliminar, nos termos do art. 11 da Lei Orgânica do TCU e art. 157 do Regimento Interno, pela realização de diligência ao Ministério da Cultura, com vistas a obter cópia integral dos documentos apresentados a título de prestação de contas do Pronac nº 06-7189, concedendo-se, após o ingresso dessa documentação na Corte e o seu consequente exame pela Secex-RJ, novel oportunidade de defesa aos responsáveis, por meio de citações em que se apresentem detalhadamente as irregularidades que lhes estão sendo atribuídas, em conformidade com o conjunto probatório a ser examinado." 
12.	Nesse cenário, emiti despacho com o seguinte teor (peça 28) :
	"Acolho a proposta formulada pelo Ministério Público junto ao TCU. Por via de consequência, em caráter preliminar, nos termos do art. 11 da Lei Orgânica do TCU e do art. 157 do Regimento Interno do TCU, determino a realização de diligência junto ao Ministério da Cultura com vistas a obter cópia integral dos documentos apresentados a título de prestação de contas do Pronac nº 06-7189. 
	Aduzo que, após o ingresso da documentação em tela nesta Corte de Contas e o respectivo exame pela Secex-RJ, deverá ser concedida nova oportunidade de defesa aos responsáveis, por meio da expedição de novas citações que apresentem detalhadamente as irregularidades cujas práticas lhes estão sendo atribuídas. 
	À Secex (RJ) , para a adoção das providências pertinentes."
13.	Em resposta à diligência realizada pelo TCU, o MinC enviou os documentos solicitados (peça 44, p. 63 a 199; peça 45, p. 3 a 195; peça 46, p. 1 a 241; peça 47, p. 2 a 100; peça 48, p. 1 a 100; peça 49, p. 1 a 98; peça 50, p. 1 a 122, e peça 51, p. 1 a 32) .
14.	A unidade técnica destacou que:
	a) no parecer sobre a análise e a avaliação técnica do relatório físico final apresentado pela proponente (peça 1, p. 326 a 338) , concluiu-se que, em virtude da escassez de informações e documentos apresentados pelo proponente somente teria sido possível verificar a suposta execução de 24 apresentações das 220 previstas no projeto. Tendo em vista que o montante captado sob a égide desse projeto atingiu 45% do valor aprovado pelo MinC, deveria ter sido realizada uma quantidade de atividades proporcional ao total captado. Porém, somente foi comprovada a execução de 11% das atividades previstas. Sendo assim, considera-se que os objetivos do projeto em tela não foram atingidos;
	b) tramita no TCU uma denúncia sobre a suposta obtenção de benefícios indevidos, com fulcro na Lei 8.313/1991, no âmbito do Pronac 06-7.189;
	c) foi ajuizada uma ação civil pública versando sobre os indícios mencionados acima, no bojo da qual foi prolatada decisão judicial que apontou a ocorrência de irregularidades no contrato de patrocínio ora sob comento, dentre as quais se destaca a utilização de interposta pessoa para burlar vedação legal. Em outras palavras, a empresa Canecão Promoções de Eventos Ltda. foi utilizada como empresa de fachada no lugar da verdadeira realizadora do projeto, a Canecão Promoções e Espetáculos Teatrais S/A, que - por não estar em situação fiscal regular - não podia contratar com o Poder Público. Portanto, o magistrado afirmou que não haveria justificativas para a celebração do contrato em análise por uma empresa que não possuía nenhum empregado, não era a administradora do Canecão e, em abril de 2007, sequer tinha como objeto social a promoção e a realização de shows musicais, atividade precípua da tradicional casa de espetáculos de Botafogo (peça 51, p. 44 a 52) ;
	d) na decisão proferida no âmbito da referida ação civil pública, o juiz determinou (peça 51, p. 52) : 
	"b) julgo procedente o pedido em relação às empresas Canecão Promoções e Espetáculos Teatrais S/A e Canecão Promoções de Eventos Ltda., de forma a: 
	b.1) condená-las, solidariamente, a devolver à Petrobras, na forma da fundamentação acima, com juros de 1% ao mês desde a citação e atualização pela tabela de precatórios da Justiça Federal, os valores recebidos em decorrência do contrato de patrocínio 6000.0031399.07-2;
	b.2) declarar a nulidade, com efeitos ex tunc, do referido contrato." 
	e) por meio de consulta ao sítio eletrônico do Tribunal Regional Federal - TRF da 2ª Região, a unidade técnica constatou que a sentença prolatada não foi alterada em virtude do provimento de eventuais recursos interpostos. Assim sendo, o referido decisum transitou em julgado no dia 4/8/2014 (peça 72) . Desse modo, infere-se que os responsáveis devem ressarcir o valor recebido da Petrobras em virtude do mecenato celebrado, valor esse que é o mesmo discutido no presente processo;
	f) segundo consta do parecer relativo à análise e à avaliação técnica do relatório físico final, caso seja confirmada a utilização de meios ilícitos para a obtenção de vantagens sobre a União, deve ser desconsiderada qualquer atividade realizada pelo projeto. Nessa hipótese, cabe ainda aplicar a sanção prevista no art. 38 da Lei 8.313/1991, o qual prevê que "na hipótese de dolo, fraude ou simulação, inclusive no caso de desvio de objeto, será aplicada, ao doador e ao beneficiário, multa correspondente a duas vezes o valor da vantagem recebida indevidamente." 
	g) na ação civil pública envolvendo os responsáveis relacionados nestes autos, foi proferida a condenação para devolver à Petrobras o valor recebido por ocasião do contrato de patrocínio em tela. Nesse cenário, é necessário evitar o enriquecimento ilícito do erário, que poderia decorrer de eventual pagamento em duplicidade da dívida em tela;
	h) cabe lembrar que, conforme consta do Acórdão 3081/2009-TCU-Primeira Câmara, relatado pelo Ministro Augusto Nardes, as instâncias civil, penal e administrativa são independentes, de forma que a existência de ação judicial contra o responsável não representa óbice ao andamento do processo no TCU. Até porque, na hipótese de o responsável haver sido condenado no processo judicial e quitado o débito, ele deverá apresentar para a esfera administrativa os documentos comprobatórios da quitação, visando afastar a possibilidade de realizar pagamentos em duplicidade da dívida. Nesse sentido, podem ser citados os Acórdão 6723/2010-TCU-Primeira Câmara, Relator Marcos Bemquerer, e 3.021/2009 - 2ª Câmara, Relator Benjamim Zymler;
	i) o CD-ROM contendo material de divulgação dos shows não foi enviado ao TCU, mas consta que o mencionado projeto não foi divulgado pelos meios listados nesse disco, muito embora tenham sido relacionadas as notas fiscais correspondentes (peça 51, p. 112) ;
	j) não foi comprovada nestes autos a distribuição gratuita dos ingressos nem sua comercialização a preços normal e promocional, o que poderia ter sido feito por meio da apresentação de borderôs;
	k) não é possível verificar nos comprovantes de despesas apresentados pelos responsáveis quais foram os valores utilizados para pagar as apresentações (peça 51, p. 113) . Constam várias notas fiscais genéricas referentes ao pagamento de músicos e artistas, as quais não identificam os respectivos beneficiários (peça 47, p. 49, 52, 57, 61, 65, 86, 93, 95 e 97) ;
	l) o MinC, após receber a resposta do proponente referente às pendências evidenciadas (peça 52, p. 14 a 50) , elaborou o Relatório de Execução 63/2014 (peça 2, p. 96 a 148) , no qual foram feitas várias referências às irregularidades ainda existentes no âmbito do referido projeto. Por exemplo, foi feita menção à existência de marcas de empresas privadas, diversas do patrocinador Petrobras, exibidas ao lado dos artistas. Não existem informações claras que permitam averiguar se tais empresas foram executoras dos eventos, forneceram ajuda financeira aos eventos, contrataram o espaço da casa para a produção, foram divulgadoras dos shows ou parceiras dos artistas e grupos (conforme Anexos A e B, peça 2, p. 98 a 148) ;
	m) o DVD mencionado no relatório não foi disponibilizado a este Tribunal, entretanto, a prestação de contas integral, que foi anexada aos presentes autos, corrobora as evidências constatadas pelas instâncias antecedentes. De qualquer maneira, diante do detalhamento das observações contidas nos Anexos A e B elaborados, presume-se que as informações contidas na mídia sejam fidedignas e comprobatórias; 
	n) desse modo, foram demonstradas desconformidades em aspectos cruciais que inviabilizam a aprovação das contas apresentadas, tais como: 
	- na prestação de contas final enviada, não há fotos ou vídeos que comprovem a execução dos shows. Além disso, não foram comprovadas a distribuição de ingressos, a entrada franqueada nem a venda de entradas a preços populares. Afinal, o proponente não apresentou borderôs ou outros ocumentos comprobatórios, mas somente tabelas informando a realização de shows e as quantidades que teriam sido vendidas; 
	- não foi comprovada a divulgação dos shows por meio de mídia eletrônica ou alternativa, banners, painéis, flyers, CD ou DVD;
	- não foi comprovada a distribuição gratuita de 99.000 ingressos para o público em geral e de 33.000 para patrocinadores. Também não foi provada a venda de 99.000 ingressos a preços promocionais (R$ 15,00 cada) e de 49.500 por R$ 30,00 cada;
	o) assim sendo, os documentos e comprovantes apresentados na prestação de contas são insuficientes para comprovar a regular aplicação dos recursos recebidos e o cumprimento do objeto na forma prevista nos planos básicos de divulgação e distribuição e nas normas que disciplinam as transferências de recursos federais;
	p) após o recebimento da prestação de contas enviada pelo então MinC, foram realizadas as citações dos responsáveis por meio dos Editais 8 e 9, de 16/1/2017 (peças 59 e 60) , com as ciências de comunicação às peças 64 e 65, bem como por meio do ofício 44/2017-TCU/Secex-RJ (peça 63) , com ciência de comunicação à peça 71; e
	q) estas contas devem ser julgadas irregulares e os responsáveis condenados em débito, uma vez que inexistem nos presentes autos elementos que permitam concluir pela ocorrência de boa-fé ou de excludentes de culpabilidade em sua conduta. Cabe ressaltar, ainda, que não ocorreu a prescrição da pretensão punitiva do TCU no presente processo, de acordo com os arts. 57 da Lei 8.443/1992 e 267 do Regimento Interno do Tribunal de Contas da União. Afinal, as citações foram realizadas antes de terem transcorrido 10 anos após a efetivação dos pagamentos, que ocorreram em 30/5 e 28/8/2007. 
15.	Com fulcro nessas considerações, a então Secex (RJ) propôs:
	a) julgar irregulares as contas dos Srs. Mário Hamilton Priolli e Manoel Ronald Priolli do Rego Valença e da empresa Canecão Promoção de Eventos Ltda., condenando-os solidariamente ao pagamento do débito apurado nestes autos; e
	b) aplicar aos Srs. Mário Hamilton Priolli e Manoel Ronald Priolli do Rego Valença e à empresa Canecão Promoção de Eventos Ltda. a multa prevista nos arts. 57 da Lei 8.443/1992 e 267 do Regimento Interno do TCU.
16.	O Procurador Rodrigo Medeiros de Lima emitiu parecer com o seguinte teor (peça 76) :
	"Diante dos elementos constantes dos autos, considerando que não restou comprovada a execução do objeto ajustado no âmbito do Projeto Pronac n.º 06-7189 (peça 1, p. 80) , uma vez que, conforme sustenta a Secex-RJ, na instrução técnica lançada à peça 73, os documentos e comprovantes apresentados na prestação de contas mostraram-se insuficientes para atestar a regular aplicação dos recursos recebidos, este representante do Ministério Público manifesta-se de acordo com o encaminhamento proposto pela unidade instrutiva, alvitrando acerca do caráter solidário do débito apurado, que não constou da alínea "a" da proposta vertida no item 27 da instrução técnica (pp. 12-13) .
	2.	Quanto ao aspecto salientado no item 15 daquela instrução (p. 10) , concernente a eventual ressarcimento realizado pelo proponente em razão de decisão judicial (Ação Civil Pública n.º 2008.51.01.019735-4, com sentença colacionada à peça 51, pp. 44-52) , convém asseverar que tal circunstância não tem o condão de afastar a competência do TCU para julgar a TCE e imputar débito aos responsáveis, uma vez que na fase de execução do acórdão proferido pela Corte de Contas serão aferidos os valores que porventura já tiverem sido adimplidos pelos codevedores. Nessa linha, aliás, apresentam-se os Acórdãos n.ºs 7.119/2010-1.ª Câmara (Relator Valmir Campelo) , 9.574/2015-2.ª Câmara (Relator Augusto Nardes) e 11.531/2016-2.ª Câmara (Relator Raimundo Carreiro) ."
17.	O entendimento uniforme da unidade técnica e do Ministério Público junto ao TCU foi acolhido por este colegiado, por meio do Acórdão 15078/2018-TCU-Primeira Câmara, a seguir transcrito no essencial:
	"ACORDAM os Ministros do Tribunal de Contas da União, reunidos em sessão da 1ª Câmara, diante das razões expostas pelo Relator, em:
	9.1. considerar revéis a empresa Canecão Promoção de Eventos Ltda. (CNPJ 02.736.079/0001-49) e os Srs. Manoel Ronald Priolli do Rego Valença (CPF XXX.014.727-XX) e Mário Hamilton Priolli (CPF XXX.934.907-XX) , na forma do art. 12, § 3º, da Lei 8.443/1992;
	9.2. com fundamento nos arts. 1º, I, 16, III, alínea "d", e 23, III, da Lei 8.443/1992 e 1º, I, e 209, IV, do Regimento Interno do TCU, julgar irregulares as contas dos Srs. Mário Hamilton Priolli e Manoel Ronald Priolli do Rego Valença e da empresa Canecão Promoção de Eventos Ltda., condenando-os solidariamente ao pagamento das quantias a seguir especificadas, com a fixação do prazo de quinze dias, a contar do recebimento das notificações, para comprovarem, perante o TCU, na forma disposta no art. 214, III, alínea "a", do Regimento Interno desta Corte de Contas, o recolhimento das dívidas aos cofres do Fundo Nacional da Cultura - FNC, atualizadas monetariamente e acrescidas dos juros de mora, calculados a partir das datas discriminadas até as dos efetivos recolhimentos, na forma prevista na legislação em vigor, em decorrência da não comprovação da realização do objeto do Projeto Pronac 06-7.189:
	Origem do débito
	Valor original
	Data inicial (liberação dos recursos) 

	Descumprimento do objeto
	R$ 3.000.000,00
	30/5/2007

	Descumprimento do objeto
	R$ 2.250.000,00
	28/8/2007

	9.3. aplicar aos Srs. Mário Hamilton Priolli e Manoel Ronald Priolli do Rego Valença e à empresa Canecão Promoção de Eventos Ltda. a multa prevista nos arts. 57 da Lei 8.443/1992 e 267 do Regimento Interno do TCU, nos valores individuais de R$ 500.000,00 (quinhentos mil reais) , com a fixação do prazo de quinze dias, a contar do recebimento das notificações, para comprovarem, perante este Tribunal, na forma estabelecida no art. 214, III, alínea "a", do Regimento Interno desta Corte de Contas, o recolhimento das dívidas aos cofres do Tesouro Nacional, atualizadas monetariamente desde esta data até aquelas dos efetivos recolhimentos, se forem pagas após o vencimento, na forma da legislação em vigor;"
18.	Após a prolação do mencionado acórdão, a auditora da SecexTCE registrou que:
	a) por meio de diligências realizadas aos Cartórios do 5º e 6º Ofícios de Registro de Pessoas Naturais do Rio de Janeiro, o falecimento dos Srs. Mario Hamilton Priolli, ocorrido em 4/7/2018 (certidão de óbito acostada na peça 110) , e Manoel Ronald Priolli do Rego Valença, ocorrido no dia 8/11/2016 (certidão de óbito acostada na peça 111) ;
	b) a segunda citação do Sr. Manoel Ronald Priolli do Rego Valença teria sido realizada após o óbito desse responsável, o que ocasionaria a insubsistência dos itens 9.2 e 9.3 do referido Acórdão 15078/2018-TCU-Primeira Câmara. Já o falecimento do Sr. Mario Hamilton Priolli ocorreu após a segunda citação, mas antes do trânsito em julgado do acórdão condenatório, o que tornaria insubsistente a multa a ele aplicada, conforme disposto na Resolução TCU 178/2005 (peça 113) ;
	c) foi realizada diligência ao Tribunal de Justiça do Estado do Rio de Janeiro e aos Cartórios do 5º e do 6º Ofícios do Registro de Distribuição da Justiça do Estado do Rio de Janeiro, responsáveis pelo registro de atos e ações de sucessão de bens e testamentos, para verificar a existência de eventual inventário, judicial ou extrajudicial, do Sr. Mario Hamilton Priolli;
	d) o mesmo não foi feito em relação ao Sr. Manoel Ronald Priolli do Rego Valença, porque se entendeu que seu falecimento, ocorrido antes da segunda citação, tornaria insubsistentes os itens 9.2 e 9.3 do Acórdão 15078/2018-TCU-Primeira Câmara;
	e) em conformidade com a jurisprudência desta Corte de Contas, a primeira e a segunda citações do Sr. Mario Hamilton Priolli são válidas, haja vista o responsável ter falecido em momento posterior à respectiva realização. Ademais, por não ter apresentado alegações de defesa, tornou-se revel para todos os efeitos processuais. Cabe frisar, ainda, que não pode ser aplicada multa ao de cujus. Nesse sentido, podem ser citados, entre outros, os seguintes acórdãos:
 	- Acórdão 6118/2017-TCU-Primeira Câmara (Relator Ministro Substituto Augusto Sherman) 
"O falecimento do responsável após sua citação válida não impede o julgamento de mérito pela irregularidade de suas contas, não sendo cabível, portanto, extinguir o processo em razão do seu óbito. Contudo, não há possibilidade de aplicação de multa ao responsável falecido, em face da natureza personalíssima da sanção, a qual não se transfere aos sucessores"; e
	- Acórdão 1135/2017-TCU-Plenário (Relator Ministro Substituto Augusto Sherman) 
	"Falecendo o responsável em data anterior à prolação da decisão condenatória, deve ser promovida revisão de ofício da deliberação com a finalidade de afastar a multa imposta, uma vez que não cabe a aplicação de sanção a responsável falecido, em face da natureza personalíssima da pena";
	f) na certidão de óbito do Sr. Mario Hamilton Priolli, consta que não foi apresentada a certidão de casamento do falecido, que ele não teria deixado testamento conhecido nem bens a inventariar e que deixou um filho maior e outro menor. Além disso, o Poder Judiciário do Estado do Rio de Janeiro informou que não foram localizadas ações de inventário judicial ou extrajudicial, arrolamento ou partilha de bens do de cujus (peça 112, p. 3) . Entretanto, segundo o 5º e o 6º Ofícios do Registro de Distribuição, houve transações imobiliárias em seu nome (peça 101) ;
	g) assim sendo, propõe-se que suas contas sejam julgadas irregulares e que seja imputado débito ao espólio do falecido, sem aplicação de multa. Cabe ressaltar que foi constatado o pagamento pelo INSS de pensão civil ao filho menor do responsável, cuja recebedora é a Sra. Giovanna Maria Simonelli Priolli. Logo, a notificação relativa ao acórdão que vier a ser proferido pode ser encaminhada a ela;
	h) antes do falecimento do Sr. Manoel Ronald Priolli do Rego Valença, ocorrido em 8/11/2016, ele havia sido regularmente citado no dia 4/5/2016, conforme demonstra o AR respectivo (peça 13) , não tendo apresentado alegações de defesa. Ocorre que o Ministro-Relator determinou que fosse efetuada diligência ao órgão concedente, a fim de que enviasse cópia integral da prestação de contas para fins de aprofundamento da análise por parte da unidade técnica. Em seguida, se houvesse necessidade, seria efetuada nova citação;
	i) após avaliar os novos elementos apresentados, a unidade técnica constatou que os documentos e comprovantes constantes da prestação de contas eram insuficientes para comprovar a regular aplicação dos recursos recebidos e o devido cumprimento do objeto. Afinal, não foram observados os planos básicos de divulgação e de distribuição nem as normas legais e infralegais disciplinadoras das transferências de recursos federais. Por via de consequência, foi reiterada a proposta anteriormente formulada;
	j) entendeu-se que novas citações deveriam ser feitas somente se os elementos acostados aos autos por último repercutissem na situação processual de cada responsável. Nesse sentido, foi afirmado que, após a análise da prestação de contas enviada pelo órgão, considerou-se desnecessária a realização de nova citação dos responsáveis, tendo em vista a inexistência de modificação em seu conteúdo (débito e responsáveis) e a revelia dos responsáveis;
	k) a jurisprudência do TCU entende ser desnecessária a renovação do contraditório, se os novos elementos colhidos via diligência não repercutirem na situação dos responsáveis, conforme se observa, por exemplo, no Acórdão 1601/2014-TCU-Plenário (relatado pelo Ministro Benjamin Zymler) , in verbis:
"As diligências necessárias ao saneamento de indícios de irregularidades em apuração devem ser realizadas previamente ao exercício do contraditório dos responsáveis e interessados. Na eventual necessidade de novas diligências após o chamamento das partes, a unidade técnica deve avaliar a repercussão dos novos documentos na situação processual de cada responsável ou interessado, promovendo novamente o contraditório se essa documentação fundamentar proposta de mérito desfavorável à parte"; e
	l) portanto, cabe manter a responsabilização do Sr. Manoel Ronald Priolli do Rego Valença, sendo suas contas julgadas irregulares e imputado débito ao respectivo espólio, sem a aplicação de multa. Cumpre ressaltar que foi constatado o pagamento pelo INSS de pensão para a Sra. Eledi Menezes Priolii do Rego Valença. Logo, a notificação relativa ao acórdão que vier a ser proferido deve ser encaminhada para ela. 
19.	Com espeque nessas considerações, a auditora propôs conferir a seguinte redação ao Acórdão 15078/2018-TCU-Primeira Câmara (peça 114) : 
	9.1. considerar revéis a empresa Canecão Promoção de Eventos Ltda. (CNPJ 02.736.079/0001-49) e os Srs. Manoel Ronald Priolli do Rego Valença (CPF XXX.014.727-XX) e Mário Hamilton Priolli (CPF XXX.934.907-XX) , na forma do art. 12, § 3º, da Lei 8.443/1992;
9.2. com fundamento nos arts. 1º, inciso I, 16, III, alínea "d", e 23, III, da Lei 8.443/1992 e 1º, I, e 209, IV, do Regimento Interno do TCU, julgar irregulares as contas dos Srs. Mário Hamilton Priolli e Manoel Ronald Priolli do Rego Valença, falecidos, e da empresa Canecão Promoção de Eventos Ltda., condenando solidariamente os espólios dos responsáveis falecidos e a referida empresa ao pagamento das quantias a seguir especificadas, com a fixação do prazo de quinze dias, a contar do recebimento das notificações, para comprovarem perante o TCU, na forma disposta no art. 214, III, alínea "a", do Regimento Interno deste Tribunal, o recolhimento da dívida aos cofres do Fundo Nacional da Cultura - FNC, atualizada monetariamente e acrescida dos juros de mora, calculados a partir das datas discriminadas até a data do efetivo recolhimento, na forma prevista na legislação em vigor, em decorrência da não comprovação da efetiva realização do objeto e dos objetivos pactuados no âmbito do Projeto Pronac 06-7189:
	Origem do débito
	Valor Original
	Data inicial (Liberação do recurso) 

	Descumprimento do objeto
	R$ 3.000.000,00
	30/5/2007

	Descumprimento do objeto 
	R$ 2.250.000,00
	28/8/2007

9.3. aplicar à empresa Canecão Promoção de Eventos Ltda. (CNPJ 02.736.079/0001-49) a multa prevista nos arts. 57 da Lei 8.443/1992 e 267 do Regimento Interno do TCU, no valor de R$ 500.000,00 (quinhentos mil reais) , com a fixação do prazo de quinze dias, a contar do recebimento da notificação, para comprovar perante o TCU, na forma prevista no art. 214, III, alínea "a", do Regimento Interno desta Corte de Contas, o recolhimento da dívida aos cofres do Tesouro Nacional, atualizada monetariamente desde a data deste acórdão até a do efetivo recolhimento, se for paga após o vencimento, na forma da legislação em vigor; 
9.4. autorizar, desde logo, nos termos do art. 28, II, da Lei 8.443/1992, a cobrança judicial das dívidas, caso não sejam atendidas as notificações; e
	9.5 dar ciência deste acórdão ao Procurador-Chefe da Procuradoria da República no Estado do Rio de Janeiro, nos termos dos arts. 16, § 3º, da Lei 8.443/1992 e 209, § 7º, do Regimento Interno do TCU, para a adoção das providências cabíveis.
20.	O Diretor da 5ª Diretoria da SecexTCE e o titular daquela unidade técnica manifestaram sua concordância com essa proposta (peças 115 e 116) .
21.	O Procurador Rodrigo Medeiros de Lima emitiu parecer com o seguinte teor (peça 117) :
	"Em face dos elementos constantes dos autos, este representante do Ministério Público de Contas da União manifesta-se em consonância com o encaminhamento proposto pela unidade técnica, em pareceres convergentes (peças 114 a 116) , no sentido de o Tribunal de Contas da União, diante da comprovação nos autos do falecimento dos responsáveis Mário Hamilton Priolli e Manoel Ronald Priolli do Rego Valença após a realização das citações válidas, mas antes do julgamento de mérito do presente processo, rever de ofício o Acórdão 15078/2018-TCU-Primeira Câmara (peça 77) a fim de fazer incluir na condenação solidária ao pagamento dos débitos identificados nos autos os espólios desses gestores falecidos, excluindo os de cujus dessa condenação, assim como de excluir as multas que lhes foram aplicadas individualmente com fulcro no artigo 57 da Lei 8.443/1992".
	É o Relatório.

não há.

Procurador Rodrigo Medeiros de Lima.

TOMADA DE CONTAS ESPECIAL. MINISTÉRIO DA CULTURA - MinC. PROJETO PRONAC. APRESENTAÇÃO DE SHOWS DE MÚSICA POPULAR NO CANECÃO, LOCALIZADO NA CIDADE DO RIO DE JANEIRO. EDIÇÃO DE CD E DVD. NÃO COMPROVAÇÃO DA EFETIVA REALIZAÇÃO DESSES OBJETOS. CITAÇÃO. REVELIA. CONTAS JULGADAS IRREGULARES. DÉBITO. MULTAS. FALECIMENTO DE DOIS RESPONSÁVEIS após a realização das citações válidas, mas antes do julgamento de mérito do presente processo. revISÃO de ofício Do Acórdão 15.078/2018 - 1ª Câmara. CONDENAÇÃO SOLIDÁRIA DOS espólios desses gestores ao pagamento do débito. EXCLUSÃO DOS de cujus dessa condenação. eXTINÇÃO DAS multas aplicadas AOS RESPONSÁVEIS FALECIDOS.

TOMADA DE CONTAS ESPECIAL (TCE)

Secretaria de Controle Externo de Tomada de Contas Especial (SecexTCE).

Cuidam os autos de Tomada de Contas Especial instaurada pelo então Ministério da Cultura - MinC em desfavor da empresa Canecão Promoção de Eventos Ltda., em decorrência da não comprovação da efetiva realização do objeto do Projeto Pronac 06-7.189, que consistia na apresentação de shows de música popular no referido estabelecimento, localizado na cidade do Rio de Janeiro (RJ) , e na edição de CD e DVD. 
2.	Esclareço que o Pronac é o Programa Nacional de Apoio à Cultura, que foi instituído pela Lei Rouanet (Lei 8.313/1991) , com a finalidade de estimular a produção, a distribuição e o acesso aos produtos culturais, proteger e conservar o patrimônio histórico e artístico e promover a difusão da cultura brasileira e a diversidade regional, entre outras funções. 
3.	O objetivo desse projeto era a realização de 220 shows musicais, durante o ano de 2006, e a produção de CD e DVD dessas apresentações. Estavam previstas 40 apresentações de artistas internacionais, 160 de artistas nacionais e 20 de bandas nacionais, cujos ingressos custariam R$ 30,00 (normal) e R$ 15,00 (promocional) . 
4.	Com fulcro no 1º parecer técnico, o Ministério da Cultura decidiu cortar mais de 50% do orçamento inicialmente proposto. Diante disso, o projeto foi devolvido para a Funarte, que encaminhou diligência ao proponente, a qual foi tempestivamente respondida. Na sequência, por meio do 2º parecer técnico, foi aprovado o valor de R$ 11.498.491,00 (onze milhões e quatrocentos e noventa e oito mil e quatrocentos e noventa e um reais) para custear a realização do projeto em tela. 
5.	O valor total captado junto à Petrobras, com fulcro no contrato administrativo 6000.0031399.07.2, alcançou R$ 5.250.000,00 (cinco milhões e duzentos e cinquenta mil reais) , dos quais R$ 3.000.000,00 (três milhões de reais) no dia 30/5/2007 e R$ 2.250.000,00 (dois milhões e duzentos e cinquenta mil reais) no dia 28/8/2007. Note-se que essa quantia correspondeu a 45,6% do valor total aprovado. 
6.	Após receber e analisar a prestação de contas final, o MinC emitiu o Relatório de Execução 63/2014, no qual concluiu que o objeto avençado não foi executado, uma vez que foram identificadas as seguintes irregularidades:
	a) não foram encaminhados comprovantes da realização dos shows, tais como vídeos ou fotos;
	b) não foram comprovadas a distribuição gratuita de 99.000 ingressos nem a venda de 99.000 entradas a preços promocionais, que estavam previstas no plano de trabalho, pois o proponente não apresentou nenhum borderô ou documento similar;
	c) não foi demonstrada a divulgação dos eventos por meio de mídia eletrônica, mídia alternativa, banner, painéis ou flyers;
	d) existem incongruências nas informações fornecidas na prestação de contas sobre os materiais de divulgação;
	e) foram detectadas inconsistências nas notas fiscais apresentadas;
	f) foram detectados indícios de possível duplicidade no uso de verba de mecenato proveniente de PRONAC diferentes para execução do mesmo objeto; 
	g) no material de divulgação constante do DVD relativo ao retorno de mídia, são apresentadas marcas de empresas privadas no lugar do logotipo do patrocinador do projeto (Petrobras) ; 
	h) na prestação de contas, foi informada a realização de apresentações de teatro, que não estavam previstas no plano de trabalho aprovado pela Comissão Nacional de Incentivo à Cultura - CNIC; e
	i) foi informada a realização de mais de um evento no mesmo dia, o que não estava previsto no plano de trabalho.
7.	Assim sendo, no Laudo Final sobre a Prestação de Contas 74/2013, de 20/5/2014, foi proposta a reprovação da prestação de contas e a inabilitação dos responsáveis. Por via de consequência, foi publicado Edital de Notificação, com o fito de informar aos responsáveis a reprovação do projeto em tela e conceder-lhes a possibilidade de apresentarem recursos ou recolherem o valor correspondente ao débito apurado em seu desfavor.
8.	Por meio do Despacho 6/2015, de 16/3/2015, foi determinada a instauração desta TCE. Contudo, o proponente encaminhou novos documentos e pediu o reexame do processo, o que foi feito pelo Ministério. Em seguida, por intermédio do Ofício 83/2015, de 28/5/2015, o MinC comunicou ao responsável que:
	"Informamos que o referido comunicado corresponde às instruções para pagamento proveniente da reprovação publicada no DOU em 5 de junho de 2014 através da Portaria 360 de 04/06/2014. 
	Comunicamos que, ainda que intempestiva, foi realizada a análise da manifestação e constatado que o proponente não apresentou fatos novos ou qualquer comprovação que possa reverter a reprovação. Sendo assim, estamos dando continuidade aos processos administrativos relativos ao referido projeto."
9.	Nesse contexto, por meio do Despacho 26/2015, de 15/7/2015, foi reiterada a determinação para a instauração desta TCE.
10.	No relatório da tomada de contas especial, com espeque nas irregularidades relacionadas no parágrafo 6 deste voto, o concedente concluiu que o objeto do projeto sob comento não foi cumprido e que o dano ao erário apurado atingiria o valor histórico de R$ 5.250.000,00 (cinco milhões e duzentos e cinquenta mil reais) , que deveria ser imputado à empresa Canecão Promoção de Eventos Ltda. e aos Srs. Mário Hamilton Priolli e Manoel Ronald Priolli do Rego Valença, sócios e responsáveis por essa entidade privada. Adicionalmente, o Ministério da Cultura cancelou o projeto em tela.
11.	A CGU, no seu Relatório de Auditoria 2.121/2015 e nos respectivos Certificado de Auditoria e Parecer do Dirigente do Órgão de Controle Interno, concluiu pela irregularidade das presentes contas e pela imputação de débito solidário a esses responsáveis. O Ministro da Cultura teve ciência dessas conclusões e determinou o encaminhamento dos autos ao TCU.
12.	No âmbito desta Corte de Contas, a unidade técnica propôs a citação da empresa Canecão Promoção de Eventos Ltda. e dos Srs. Mário Hamilton Priolli e Manoel Ronald Priolli do Rego Valença, que foi por mim autorizada.
13.	O Sr. Manoel Ronald Priolli do Rego Valença foi citado, por meio do Ofício 1.013/2016 - Secex/RJ, de 26/4/2016, que foi comprovadamente recebido no dia 4/5/2016. Já as reiteradas tentativas de citar, pela via postal, o Sr. Mário Hamilton Priolli e a empresa Canecão Promoção de Eventos Ltda. fracassaram. Diante disso, eles foram citados, por intermédio dos Editais 33 e 34/2016 - Secex/RJ, de 12/5/2016, que foram publicados no Diário Oficial da União do dia 18/5/2016. 
14.	Todos os responsáveis permaneceram silentes, o que caracterizou sua revelia. Diante disso, a unidade técnica propôs julgar irregulares as respectivas contas, imputar débito solidário a esses responsáveis no valor total transferido e aplicar-lhes a multa prevista no art. 57 da Lei 8.443/1992.
15.	O Procurador Rodrigo Medeiros de Lima manifestou sua concordância com essa proposta.
16.	No voto condutor do Acórdão 15078/2018-TCU-Primeira Câmara, acolhi a proposta formulada pela unidade técnica. Contudo, entendi necessário tecer algumas considerações adicionais, as quais sintetizarei a seguir.
17.	Em primeiro lugar, salientei que a prestação de contas encaminhada ao Ministério da Cultura, além de conter as inconsistências relacionadas no parágrafo 6 deste voto, não foi acompanhada pela documentação necessária para demonstrar a execução do objeto avençado. Assim sendo, julguei que devia ser imputado aos responsáveis débito no valor total captado junto à Petrobras.
18.	Acrescentei que a celebração do contrato sob exame foi eivada de graves vícios, que foram apurados na instância judicial. O Ministério Público Federal ingressou com a Ação Civil Pública 2008.51.01.019735-4, com pedido de antecipação dos efeitos da tutela, contra as empresas Canecão Promoções e Espetáculos Teatrais S/A e Canecão Promoções de Eventos Ltda., visando à anulação do contrato administrativo 6000.0031399.07.2, que dizia respeito ao patrocínio da Petrobras à casa de espetáculos Canecão ora sob exame nesta TCE, com o consequente ressarcimento à patrocinadora de todos os valores por ela despendidos.
19.	Como causa de pedir, o autor apontou a existência de diversas ilegalidades relacionadas ao referido contrato, entre as quais a utilização de interposta pessoa pela patrocinada, com o intuito de contornar pendências tributárias que impediriam o patrocínio de empresa estatal.
20.	Em sua sentença, o Juiz Federal Substituto Fábio Tenenblat, da 10ª Vara Cível da Seção Judiciária do Rio de Janeiro, apresentou o seguinte histórico de eventos:
	a) a empresa Canecão Promoções e Espetáculos Teatrais S/A, que há mais de quarenta anos administra a conhecida casa de espetáculos, estava sendo executada pelo Fisco por valores vultosos, razão pela qual não conseguia obter certidões negativas de tributos;
	b) a empresa Canecão Promoções de Eventos Ltda. foi constituída em 1997 e, quando da assinatura do contrato em tela, estava em situação que lhe permitia obter certidão de regularidade fiscal perante a Fazenda Nacional e a Previdência Social. Por outro lado, ela não tinha empregados e sempre entregou à Previdência Social declarações (GFIP) "sem movimento";
	c) as duas empresas estavam localizadas no mesmo endereço, Av. Venceslau Brás, 215, local onde funciona a casa de espetáculos Canecão;
	d) Mario Hamilton Priolli é o diretor-presidente e detém 80,16% do capital social da empresa Canecão Promoções e Espetáculos Teatrais S/A. Além disso, ele é administrador e possui 90% do capital social da empresa Canecão Promoções de Eventos Ltda.;
	e) o contrato de patrocínio sob exame foi celebrado pela Petrobras e pela empresa Canecão Promoções de Eventos Ltda., representada pelo Sr. Mário Hamilton Priolli, e tinha por objeto o patrocínio do Canecão, que passaria a se chamar Canecão Petrobras. A realização de todo o projeto estava a cargo da entidade patrocinada;
	f) em maio de 2007, foi determinada a instauração, pelo Ministério Público Federal, do procedimento administrativo l.30.012.000685/2007-45, do qual resultou a denúncia contra o Sr. Mario Hamilton Priolli pelos crimes de falso e estelionato, que foi recebida pela Justiça Federal (processo 2008.51.01.806024-6) ;
	g) em julho de 2007, após a assinatura do contrato em tela, a empresa Canecão Promoções de Eventos Ltda. alterou seu objeto social para incluir as atividades de produções e empreendimentos artísticos e culturais, produção musical e gestão de espaços para artes cênicas, espetáculos e atividades artísticas.
21.	Na visão daquele magistrado, houve a utilização de interposta pessoa para burlar vedação legal, uma vez que a empresa Canecão Promoções de Eventos Ltda. foi utilizada como uma entidade de fachada no lugar da verdadeira realizadora do projeto, a empresa Canecão Promoções e Espetáculos Teatrais S/A, a qual, porque não estava em situação fiscal regular, não podia contratar com o Poder Público. O juiz aduziu que não havia outra explicação razoável para que o contrato em análise tivesse sido assinado por uma empresa que não possuía nenhum empregado, não administrava o Canecão nem tinha como objeto social a promoção e a realização de shows musicais, atividade precípua da tradicional casa de espetáculos carioca.
22.	Por fim, o magistrado afirmou que a Petrobras não obteve qualquer benefício decorrente da celebração do contrato de patrocínio em tela. 
23.	Por via de consequência, ele proferiu sentença na qual condenou as empresas Canecão Promoções e Espetáculos Teatrais S/A a devolver à Petrobras, com juros de 1% ao mês desde a citação e atualização pela tabela de precatórios da Justiça Federal, os valores recebidos em decorrência do contrato de patrocínio 6000.0031399.07.2. 
24.	Esclareci que a mencionada sentença transitou em julgado e que o respectivo processo encontra-se na fase de execução.
25.	Ressaltei que as graves irregularidades descritas na ação civil pública acima citada corroboravam meu entendimento no sentido de que os responsáveis causaram um dano aos cofres da Petrobras e, consequentemente, deviam ser condenados a indenizar aquela estatal.
26.	Por oportuno, frisei que a existência desse processo não tinha o condão de afastar a competência do TCU para julgar a presente TCE e imputar débito aos responsáveis, uma vez que na fase de execução do acórdão proferido pela Corte de Contas serão aferidos os valores que porventura já tiverem sido adimplidos pelos codevedores. Nessa linha, citei os Acórdão 7119/2010-TCU-Primeira Câmara (Relator Valmir Campelo) , 9.574/2015 - 2ª Câmara (Relator Augusto Nardes) e 11.531/2016 - 2ª Câmara (Relator Raimundo Carreiro) .
27.	Com fulcro nessas considerações e em sintonia com as manifestações da unidade técnica e do Ministério Público junto ao TCU, considerei que as contas dos Srs. Mário Hamilton Priolli e Manoel Ronald Priolli do Rego Valença e da empresa Canecão Promoção de Eventos Ltda. deviam ser julgadas irregulares. Além disso, devia ser-lhes imputado débito solidário no valor total captado junto à Petrobras. Por fim, devia ser-lhes aplicada multa, com base no art. 57 da Lei Orgânica do TCU, cujo valor individual arbitrei em R$ 500.000,00 (quinhentos mil reais) .
28.	Este colegiado acolheu o meu voto e proferiu o mencionado Acórdão 15078/2018-TCU-Primeira Câmara, a seguir transcrito no essencial:
	"ACORDAM os Ministros do Tribunal de Contas da União, reunidos em sessão da 1ª Câmara, diante das razões expostas pelo Relator, em:
	9.1. considerar revéis a empresa Canecão Promoção de Eventos Ltda. (CNPJ 02.736.079/0001-49) e os Srs. Manoel Ronald Priolli do Rego Valença (CPF 186.014.727-53) e Mário Hamilton Priolli (CPF 027.934.907-68) , na forma do art. 12, § 3º, da Lei 8.443/1992;
	9.2. com fundamento nos arts. 1º, I, 16, III, alínea "d", e 23, III, da Lei 8.443/1992 e 1º, I, e 209, IV, do Regimento Interno do TCU, julgar irregulares as contas dos Srs. Mário Hamilton Priolli e Manoel Ronald Priolli do Rego Valença e da empresa Canecão Promoção de Eventos Ltda., condenando-os solidariamente ao pagamento das quantias a seguir especificadas, com a fixação do prazo de quinze dias, a contar do recebimento das notificações, para comprovarem, perante o TCU, na forma disposta no art. 214, III, alínea "a", do Regimento Interno desta Corte de Contas, o recolhimento das dívidas aos cofres do Fundo Nacional da Cultura - FNC, atualizadas monetariamente e acrescidas dos juros de mora, calculados a partir das datas discriminadas até as dos efetivos recolhimentos, na forma prevista na legislação em vigor, em decorrência da não comprovação da realização do objeto do Projeto Pronac 06-7.189:
	Origem do débito
	Valor original
	Data inicial (liberação dos recursos) 

	Descumprimento do objeto
	R$ 3.000.000,00
	30/5/2007

	Descumprimento do objeto
	R$ 2.250.000,00
	28/8/2007

	9.3. aplicar aos Srs. Mário Hamilton Priolli e Manoel Ronald Priolli do Rego Valença e à empresa Canecão Promoção de Eventos Ltda. a multa prevista nos arts. 57 da Lei 8.443/1992 e 267 do Regimento Interno do TCU, nos valores individuais de R$ 500.000,00 (quinhentos mil reais) , com a fixação do prazo de quinze dias, a contar do recebimento das notificações, para comprovarem, perante este Tribunal, na forma estabelecida no art. 214, III, alínea "a", do Regimento Interno desta Corte de Contas, o recolhimento das dívidas aos cofres do Tesouro Nacional, atualizadas monetariamente desde esta data até aquelas dos efetivos recolhimentos, se forem pagas após o vencimento, na forma da legislação em vigor;"
29.	Ocorre que, por meio de diligências realizadas aos Cartórios do 5º e 6º Ofícios de Registro de Pessoas Naturais do Rio de Janeiro, a unidade técnica teve acesso às certidões de óbito que comprovam o falecimento dos Srs. Mario Hamilton Priolli, ocorrido em 4/7/2018, e Manoel Ronald Priolli do Rego Valença, ocorrido no dia 8/11/2016.
30.	Cumpre frisar que ambos os responsáveis faleceram após terem sido citados, como se deduz a partir da comparação das datas das mortes com as das respectivas citações, que foram registradas no parágrafo 13 deste voto. Tendo em vista essa constatação, a SecexTCE propôs que o TCU reveja de ofício o Acórdão 15078/2018-TCU-Primeira Câmara, com o intuito de imputar solidariamente o débito apurado nestes autos aos espólios dos responsáveis falecidos e excluir as multas que haviam sido impostas aos de cujus.
31.	O Procurador Rodrigo Medeiros de Lima manifestou sua concordância com essa proposta.
II - Manifestação sobre a proposta formulada pelas instâncias precedentes
32.	Com fulcro na análise efetuada pela unidade técnica, a qual incorporo desde já às minhas razões de decidir, manifesto minha concordância com o entendimento uniformemente esposado pela SecexTCE e pelo representante do Parquet especializado. Contudo, entendo ser necessário tecer algumas considerações complementares, o que passo a fazer.
33.	Segundo a jurisprudência pacífica do TCU, o falecimento do responsável após sua citação válida não impede o julgamento de mérito pela irregularidade de suas contas, não sendo cabível, portanto, extinguir o processo em função de seu óbito. Por outro lado, tendo em vista o caráter personalíssimo da multa prevista no art. 57 da Lei Orgânica desta Corte de Contas, julgo que as multas aplicadas aos responsáveis falecidos, por meio do item 9.3 do Acórdão 15078/2018-TCU-Primeira Câmara, devem ser afastadas.
34.	Afinal, consoante exposto pelo Ministro Substituto Augusto Sherman, no voto condutor do Acórdão 6118/2017-TCU-Primeira Câmara:
	"O falecimento do responsável após sua citação válida não impede o julgamento de mérito pela irregularidade de suas contas, não sendo cabível, portanto, extinguir o processo em razão do seu óbito. Contudo, não há possibilidade de aplicação de multa ao responsável falecido, em face da natureza personalíssima da sanção, a qual não se transfere aos sucessores".
35.	Aduzo que o Tribunal pode promover a revisão de ofício do acórdão condenatório, para afastar a multa aplicada, caso o óbito do responsável ocorra após a sua citação válida, mas antes do trânsito em julgado da decisão condenatória. Esse entendimento tem sido acolhido pela jurisprudência desta Corte, como se observa, por exemplo, no Acórdão 3461/2017-TCU-Segunda Câmara, relatado pelo Ministro Substituto André Luiz de Carvalho.
36.	Por fim, esclareço que o espólio ou os sucessores dos responsáveis falecidos, caso tenha havido a partilha, passam a ocupar a posição dos de cujus no processo de tomada de contas especial, respondendo pelo ressarcimento do dano ao erário, de natureza indenizatória, até o limite do patrimônio transferido.
37.	Com fulcro nessas considerações, julgo que o TCU deve rever de ofício o Acórdão 15078/2018-TCU-Primeira Câmara, para imputar solidariamente o débito apurado nestes autos aos espólios dos responsáveis falecidos e à empresa Canecão Promoção de Eventos Ltda., além de excluir as multas que haviam sido impostas aos Srs. Mario Hamilton Priolli e Manoel Ronald Priolli do Rego Valença.
	Diante do acima exposto, voto no sentido de que o Tribunal adote o acórdão que ora submeto à deliberação desta Primeira Câmara.
TCU, Sala das Sessões Ministro Luciano Brandão Alves de Souza, em 28 de abril de 2020.
BENJAMIN ZYMLER 
Relator